【裁判字號】    92,上訴,1112
【裁判日期】    920507
【裁判案由】    毒品危害防制條例
【裁判全文】
臺灣高等法院臺中分院刑事判決              民國九十二年度上訴字第一一一二號
    上  訴  人  臺灣南投地方法院檢察署檢察官
    被      告  戊○○
    指定辯護人  本院公設辯護人  甲○○
右上訴人因被告毒品危害防制條例案件，不服臺灣南投地方法院中華民國九十二年五
月七日第一審判決（民國九十二年度訴字第七二號，起訴案號：臺灣南投地方法院檢
察署民國九十一年度偵緝字第一一一號），提起上訴，本院判決如左：
    主      文
上訴駁回。
    理      由
一、本案經本院審理結果，認第一審判決被告無罪，經核並無不當，應予維持，並引
    用第一審判決書記載之證據及理由（如附件）。
二、上訴人即公訴人上訴意旨略稱：(一)證人丁○○於九十年十月十五日為警查獲時之
    警訊時證稱：「毒品係向綽號『鴻城』之人購買，查扣的毒品是他的」（見臺灣
    臺中地方法院檢察署九十年度偵字第一八八八三號卷第二十八頁；翌日移送臺灣
    臺中地方法院檢察署檢察官偵訊時亦證稱：「查扣的毒品是『鴻城』的」（見同
    上偵卷第四十七頁）；九十年十月二十五日承辦檢察官偵訊時仍證稱：「（問：
    被警察查獲之海洛因之房間是何人在睡？）．．．，但海洛因不是乙○○的，是
    黃豐誠的，最後一個字不知是城或誠，他也被通緝，是毒品案，他約四十多歲住
    太平，毒品是他自新竹拿回來的，約七十萬元，是被捉當天下午剛買回來，拿回
    來時有拿一些給我們用過二次，沒有收錢，本來他拿回來時是放在桌上，又說要
    出去，我就將這些毒品放在乙○○的床頭櫃下，．．．」，「（問：毒品確實是
    黃豐城的？）是」，「（問：是不是你認為是黃豐城害你被警察捉，所以你說毒
    品是他的？）不是，我絕對無此心態，說的是事實，也可問乙○○」，「（問：
    你曾否向黃豐城買過毒品？）有，曾向他買過三、四次，．．．」。依證人丁○○嗣後於原審作證時稱：當時為報復戊○○帶警察來，才指認是向他購買毒品云
    云，則其於為警查獲當天，應係最為氣憤之際，何以卻未詳述『鴻城』之特徵，
    供警查緝，反於查獲當日警訊時，僅單純提及毒品是向『鴻城』購買一事，且於
    事隔十日即檢察官第二次偵訊之九十年十月二十五日，問及「毒品係何人所有？
    」，不僅詳述『鴻城』之姓名、年籍，且於偵訊初始僅指稱「當天拿回來時有拿
    一些給我們用過二次，〔沒有收錢〕」，如證人丁○○當初確為報復被告戊○○
    而做不實之供述，何以未於供述開始，即做不利於被告戊○○之供述，反而詳述
    被告戊○○攜帶毒品前往之細節後，又稱當天被告戊○○僅無償提供施用毒品，
    並無販賣情事，此與一般亟思報復之人之表現顯然不同，有違常理，況該時檢察
    官亦擔心證人丁○○有報復之意，而特加訊問證人，是否為報復而做不實供述，
  (二)證人丁○○亦答稱，無此情況，從而證人丁○○嗣於原審所陳顯然不符常情。
    再本署檢察官於九十一年間，接獲臺灣臺中地方法院檢察署移轉管轄之本案後，
    於九十一年八月二十三日再度提訊證人丁○○、乙○○，渠二人於事隔將近一年
    後，仍供述毒品來源係向被告戊○○所購，顯然被告戊○○販售毒品予證人丁○○，確為事實。雖證人丁○○於九十二年四月二十三日原審審理中證稱：當時於
    警偵訊中均係為報復被告，始供述毒品係向被告購買云云，然於辯護人主詰問時
    稱：「（問：在台中地檢署偵訊時，你為何稱向他買過二、三次？）我是說，被
    告曾經拿過毒品給我吃過而已，沒有賣給我」（見九十二年四月二十三日筆錄第
    四頁），其意僅係筆錄記載與供述內容不一致，並未提及有意報復，嗣後始提稱
    ，係為報復被告所致，倘若證人丁○○當初係為報復被告始為不實之供述，何以
    證人丁○○於被告辯護詰問時並未於第一時間說明。
  (三)雖證人即臺中市警察局第二分局警員任雲琦證稱：當日確有一名男子自該屋內走
    出後，埋伏警員上前盤查，並命該人協助請裡面的人開門，始能進入屋內，當時
    搜索對象是乙○○等語，然該時警員既未曾掌握被告戊○○之案情，則證人丁○○、乙○○為報復被告，自應提供被告之特徵供警調查以達其目的，實則證人二
    人於警訊中，並未詳述向被告購買毒品之時、地及可供調查被告之方向，以遂行
    其目的，此顯有違一般報復他人之常理，是當時縱係被告協助警方前往證人等住
    處，而使證人有忌恨之理，然觀之證人前後所陳，亦難認其係出自報復心態所為
    之供述。綜上所陳，原審未採信證人等前後數次於檢察官面前所為之供述，僅憑
    證人等於原審中翻供之說詞為論據，原審認定被告無罪，判決違背經驗法理至為
    明顯云云。惟查證人丁○○、乙○○於警訊及偵查中，所為不利於被告之供詞，
    係忌恨被告帶同警方前來搜索，被告並未販賣第一級毒品，原判決已敘述甚明，
    又證人丙○○並無施用第一級毒品，亦未曾向被告購買第一級毒品。業經證人丙○○於本院審理時結證屬實，更足證證人丁○○、乙○○於警訊及偵查中所供與
    事實不符，公訴人仍執證人丁○○、乙○○於警訊及偵查中所為不利於被告之供
    詞，認定被告販賣第一級毒品，其上訴為無理由，應予駁回。
據上論斷，應依刑事訴訟法第三百六十八條、第三百七十三條，判決如主文。
本案經檢察官己○○到庭執行職務。
中      華      民      國      九十二     年     九      月     二     日
                                臺灣高等法院臺中分院刑事第五庭
                                      審判長法  官  袁  從  楨
                                            法  官  郭  同  奇
                                            法  官  胡  森  田
右正本證明與原本無異。
檢察官得上訴。
被告不得上訴。
如不服本判決應於收受送達後十日內向本院提出上訴書狀，其未敘述上訴之理由者並
得於提起上訴後十日內向本院補提理由書（均須按他造當事人之人數附繕本）。
                                            書記官  林  振  甫
中    華      民      國      九十二     年     九      月     三     日
                                                                        Ｉ
臺灣南投地方法院刑事判決                            九十二年度訴字第七二號
    公  訴  人  臺灣南投地方法院檢察署檢察官  端股
    被      告  戊○○  男  四十四歲（民國○○○年○○月○○日生）
                        住南投縣埔里鎮○○里○○○路四二號
                        居臺灣台中監獄南投分監
                        身分證統一編號：Ｍ一二二九四二號
    指定辯護人  陳呈雲  律師
右列被告因違反毒品危害防制條例案件，經檢察官提起公訴（九十一年度偵緝字第一
一一號），本院判決如左：
    主  文
戊○○無罪。
    理  由
一、公訴意旨略以：被告戊○○曾因違反肅清煙毒條例案件，經法院判決有期徒刑一
    年八月確定，於民國八十六年十二月十七日假釋付保護管束，期滿未經撤銷，其
    未執行之刑以已執行論。詎仍不知悔改，復基於意圖營利之概括犯意，自九十年
    五月間某日起至同年十月間某日止，在臺中市○○路○段一之一號，以每包約新
    臺幣（下同）二、三千元之價格，連續販賣第一級毒品海洛因予丁○○及丙○○
    等人施用。又自九十年九月間某日起至同年十月十五日下午某時止，在上址，連
    續無償轉讓第一級毒品海洛因予丁○○及乙○○施用。嗣經警於九十年十月十五
    日二十二時許，持臺灣臺中地方法院核發之搜索票前往臺中市○○路○段一之一
    號乙○○租屋處搜索時查獲，並在該處二樓臥室床頭櫃內扣得第一級毒品海洛因
    六包（含袋重一一○點三九公克，淨重三九點一七公克），因認被告涉有違反毒
    品危害防制條例第四條第一項之販賣第一級毒品、第八條第一項之轉讓第一級毒
    品罪嫌云云。
二、按犯罪事實應依證據認定之，無證據不得推定其犯罪事實；又不能證明被告犯罪
    者，應諭知無罪之判決；刑事訴訟法第一百五十四條、第三百零一條第一項分別
    定有明文。又犯罪事實之認定，應憑真實之證據，倘證據是否真實尚欠明確，自
    難以擬制推測之方法，為其判斷之基礎；而認定犯罪事實之證據係指足以認定被
    告確有犯罪行為之積極證據而言，該項證據自須適合於被告犯罪事實之認定，始
    得採為斷罪資料，有最高法院五十三年臺上字第六五六號、二十九年上字第三一
    ０五號判例可資參照。且刑事訴訟上證明之資料，無論其為直接或間接證據，均
    須達於通常一般之人均不致有所懷疑，而得確信其為真實之程度，始得據為有罪
    之認定，若其關於被告是否犯罪之證明未能達此程度，而有合理懷疑之存在，致
    使無從形成有罪之確信，根據「罪證有疑，利於被告」之證據法則，即不得遽為
    不利被告之認定，亦有最高法院七十六年度臺上字第四九八六號判例可稽。其以
    情況證據（即間接證據）斷罪時，尤須基於該證據在直接關係上所可證明之他項
    情況事實，本乎推理作用足以確證被告有罪，方為合法，不得徒憑主觀上之推想
    ，將一般經驗上有利被告之其他合理情況逕予排除，此觀諸最高法院三十二年上
    字第六十七號判例意旨亦甚彰明。又指證被告販賣或轉讓毒品之證人所為之陳述
    ，與被告恆處於相反之立場，所述難免有未盡真實之處，且由於販賣與轉讓毒品
    ，事涉隱匿，若徒依賴證人之陳述，以為斷案之基礎，則虛偽之危險性甚大，不
    無誣指或挾怨報復之虞，自非完全真實無瑕之證據，為擔保證人證言之真實性，
    非別求其他證據，以增強其證明力，不宜作為認定犯罪事實之唯一資料，因此須
    其陳述無瑕疵可指，而就其他方面調查又與事實相符始足據為判決之基礎。
三、公訴人認被告涉犯右揭犯嫌，無非以：被告前開犯罪事實，業據證人丁○○、
    乙○○於警訊、偵查中證述明確，且有第一級毒品海洛因六包扣案可稽，而扣案
    之第一級毒品海洛因六包，經送請法務部調查局鑑定結果，認均含有第一級毒品
    海洛因成分，合計淨重一一○點三九公克（包裝重六點一五公克），純度三五點
    四八％，純質淨重三九點一七公克，有該局編號第000000000號鑑定通
    知書乙紙附卷可核為其論罪之依據。訊據被告戊○○則堅決否認有何販賣或轉讓
    第一級毒品海洛因之犯行，辯稱：伊於九十年十月十五日，前往臺中市○○路○
    段一之一號找乙○○，當天晚上九時許離開時，遇到警察在外埋伏，欲進入屋中
    搜索，見伊出來，在查明伊之身分並執行搜身後，要伊配合，請屋內之人開門，
    伊因而按對講機騙開大門，丁○○、乙○○二人可能因而挾怨報復等語。
四、經查，本件有關被告：自九十年五月間某日起至同年十月間某日止，在臺中市
    ○○路○段一之一號，以每包約二、三千元之價格，連續販賣第一級毒品海洛因
    予丁○○及丙○○等人施用等情，固據證人丁○○於警訊及偵查中證述綦詳（參
    臺灣南投地方法院檢察署九十一年度偵緝字第一一一號偵查卷第十七頁背面、臺
    灣台中地方法院檢察署九十年度偵字第八八八三號偵查卷第二十八頁背面、第五
    十五頁）；自九十年九月間某日起至同年十月十五日下午某時止，在上址，連
    續無償轉讓第一級毒品海洛因予丁○○及乙○○施用等情，亦據證人丁○○與乙○○城於警訊及偵查中證述明確（丁○○詳前述，乙○○部分另見臺灣南投地方
    法院檢察署九十一年度偵緝字第一一一號偵查卷第十八頁、臺灣台中地方法院檢
    察署九十年度偵字第八八八三號偵查卷第三十二頁、第五十八頁），檢察官因而
    認被告涉有販賣與轉讓第一級毒品海洛因之犯行，固所有據。惟查：
    (一)訊據證人丁○○、乙○○於本院審理時均翻異前供，丁○○除否認向被告購買
      第一級毒品海洛因外，復結證稱：「（為何警訊時說查獲毒品是被告的？）我
      不知道放在那裡，原來我有和被告一起在樓上吸食毒品，吸食完後我先下樓，
      後來被告就離開了，當他按電鈴說要進來拿東西，想不到竟然是警察，後來就
      查獲到毒品，我不知道是何人的。」、「（被告第二次按電鈴時，有沒有說要
      拿何物？）他說要拿鑰匙，沒有說要拿包包。」、「（問當時按完電鈴你是否
      確定是他才開門？）是的。」、「（看到警察進來，心理做何感想？）我心理
      當然會想警察是他帶來的，不是誤會，本來就是這樣。」、「（當天看到警察
      進來是由被告按電鈴才開門的嗎？）是的，如果換成是別人這樣，心理也是會
      想要報復，我心理當然會這樣想，但是我沒有想過怎樣報復。」、「（警、偵
      訊時都說向被告買毒品，是為了報復被告才咬他出來嗎？）是的。」、「（警
      局時你指認證人丙○○曾經向被告買過毒品，是否屬實？）丙○○沒有向被告
      買過毒品。」、「（是否認識證人丙○○？）認識，他是做鋁門窗的，他偶而
      也會去找我，他沒有吸毒。」等語（參本院九十二年四月二十三日審判筆錄）
      ；證人乙○○亦否認被告有轉讓第一級毒品海洛因之情事，結證稱：「（被告
      是否曾經無償提供給你毒品過？）就只有一起吸食，沒有另外轉讓給我。」、
      「警訊、偵訊時你為何要說扣案毒品是被告的？）因為丁○○說是被告帶警察
      來按電鈴，所以我當時懷恨在心，才會這樣講。」、「（台中地檢署檢察官偵
      訊時為何你還說是向被告拿海洛因的，但是沒有拿錢？）當時我還在氣頭上，
      氣尚未消，所以才會這樣講。」等語（參同上審判筆錄），該二人證詞前後反
      覆，難謂其毫無瑕疵可指。
    (二)再者，本件警方於九十年十月十五日二十二時許，持臺灣臺中地方法院核發之
      搜索票，前往臺中市○○路○段一之一號乙○○租屋處搜索時，要求甫自該屋
      內外出之被告配合，以對講機叫開大門，方得以入內搜索，並因而查獲前述之
      毒品，及乙○○持有之槍枝及子彈等情，業據被告陳明在卷，核與證人丁○○
      、乙○○證述之情節相符。另證人即台中市政府警察局第二分局刑事組偵查員
      任雲琦於本院審理時到庭結證稱：「（當天搜索情形？）當天是組長帶班，每
      小隊四、五人，共三台車過去，我們在現場埋伏半小時至一小時，距離門口大
      約有三十公尺，車輛停在二十公尺地方，有些同事假裝是路人在附近走動，就
      看到一個男的走出來，門只開一點點，我們來不及衝進去，我們怕打草驚蛇，
      就等那位男子走到路口才對他盤查，他有拿身分證出來，我們打電話回去警局
      查明身分，沒有通緝資料，當時有沒有搜身沒有印象，問他屋內情形等，後來
      就找那名男子打電話或按電鈴回去請裡面的人開門，當時鐵捲門只有開了大約
      一公尺高，我們就衝進去了。」、「（聲請搜索票時，有先對線民製作警訊筆
      錄？）有，也有現場圖，這些資料還在不在我沒有把握，聲請搜索對象是乙○○。」、「（線報內容為何？）藏有槍枝、毒品。」等語（參同上審判筆錄）
      。是證人丁○○、乙○○於本院審理時陳稱：其於警訊及偵查中所為不利於被
      告之指控，乃是忌恨被告帶同警方前來搜索等情，自屬信而有徵。再由警方原
      來獲得線報之來源，僅指稱上開處所，有乙○○其人涉嫌持有槍枝、毒品，並
      未言及被告涉嫌販賣毒品一事，丁○○、乙○○嗣指證被告販賣、轉讓第一級
      毒品海洛因，已超出警方原先掌握線索之來源，其誣指之可能性甚高。
    (三)又扣案白粉六包，經送請法務部調查局鑑定結果，認均含有第一級毒品海洛因
      成分，合計淨重一一○點三九公克（包裝重六點一五公克），純度三五點四八
      ％，純質淨重三九點一七公克，固有該局編號第000000000號鑑定通
      知書乙紙附卷可核。惟查獲第一級毒品海洛因之地點，即臺中市○○路○段一
      之一號，乃乙○○之租屋處，查獲第一級毒品海洛因之房間，復為乙○○所使
      用，迭據證人丁○○、乙○○於警訊、偵查中陳述甚明，是置放於該處之毒品
      ，是否果為被告所有，已非無疑。再者，第一級毒品海洛因因警方查緝嚴厲，
      黑市價格甚高，被告果有將海洛因販賣予丁○○藉以圖利，豈有於販賣後離去
      之際，將價值不菲之海洛因，置放於丁○○任意可取得處所之理？又證人乙○○於本院審理時，坦承扣案第一級毒品海洛因六包，為其所有（參前述審判筆
      錄），參諸查獲物品之地點為乙○○所使用之房間，及警方線報之來源亦指稱
      乙○○持有毒品（詳前述任雲琦證言），是乙○○前開陳述，自堪採信為真實
      。果如是，則扣案第一級毒品海洛因六包，亦不足作為認定被告販賣或轉讓之
      證據。
四、綜上調查結果，檢察官雖依證人丁○○、乙○○指證之內容及扣案第一級毒品海
    洛因六包等證物，對被告提起公訴，惟證人丁○○、乙○○二人，與被告存有嫌
    隙，誣指之可能性甚高，其等於本院審理時，且坦言警訊及偵查所陳，乃是挾怨
    報復，另扣案毒品，乙○○復承為其所有，則檢察官原據以論罪之證據，均已發
    生動搖，則被告是否涉有販賣、轉讓第一級毒品海洛因之犯行，自容有合理懷疑
    ，此外，復查無其他積極確切證據足以證明被告確有前開犯行，揆諸首開判例意
    旨，不能證明被告犯罪，自應為無罪判決之諭知。
據上論斷，應依刑事訴訟法第三百零一條第一項，判決如主文。
本案經檢察官張曉雯到庭執行職務。
中      華      民      國      九十二    年      五    月    七      日
                                      臺灣南投地方法院刑事庭
                                          法  官    林永祥
右正本證明與原本無異。
如不服本判決，應於判決送達後十日內向本院提出上訴狀( 應附繕本 )。「切勿逕送
上級法院」。
                                          書記官
中      華      民      國      九十二    年      五    月    十二    日


司法院資訊處製作；財團法人民間司法改革基金會備份。
